【裁判字號】    90,交上易,2155
【裁判日期】    901129
【裁判案由】    過失致死
【裁判全文】
臺灣高等法院臺中分院刑事判決                  九十年度交上易字第二一五五號
    上  訴  人  臺灣彰化地方法院檢察署檢察官
    被      告  丁○○
    選任辯護人  楊志航
右上訴人因被告過失致死案件，不服臺灣彰化地方法院八十九年度交訴字第二二七號
中華民國九十年八月六日第一審判決（起訴案號：臺灣彰化地方法院檢察署八十九年
度偵字第八五六二號、八五九三號），提起上訴，本院判決如左：
      主  文
原判決撤銷。
丁○○因過失致人於死，處有期徒刑伍月，如易科罰金以參佰元折算壹日，緩刑參年
。
      事  實
一、丁○○於民國（下同）八十九年九月十八日中午十二時五十分許，駕駛牌照號碼
    ＱＫ─九二六七號自用小客車，沿彰化縣永靖鄉○○路（寬七．八公尺）由北往
    南行駛，行經該路與五常巷一六一弄（寬五．五公尺）無號誌之交岔路口時，原
    應注意車前狀況，隨時採取必要安全措施，及行至無號誌交岔路口時，應減速慢
    行作隨時停車之準備，而依當時之天候、路況等情形，並無不能注意之情事，竟
    疏於注意，仍以超過四十公里以上之時速急駛通過該交岔路口，適有劉福立騎乘
    牌照號碼ＮＰＭ─八七五號重型機車，沿彰化縣永靖鄉五常巷一六一弄由東往西
    行駛，行至該交岔路口時，亦疏於注意行經狹路、無號誌交岔路口時，左方車應
    暫停讓右方車先行，而貿然穿越。丁○○因未減速慢行，並疏於注意車前狀況，
    致不及煞停衝撞劉福立所騎乘之機車，劉福立受撞擊後，機車倒地滑行，身體則
    彈撞丁○○所駕汽車右前方擋風玻璃後摔落於鋪設柏油之路面，因而受有頭、腹
    部挫傷，經送財團法人彰化基督教醫院未及醫治即呈現無生命現象（據台灣彰化
    地方法院檢察署相驗屍體證明書之記載，死亡時間為八十九年九月十八日下午十
    五時四十分）。丁○○於肇事後，在未經偵查犯罪機關或公務人員發覺前，即主
    動撥打行動電話向警報案，並表明其為肇事者，接受偵查、審判。
二、案經死者之配偶乙○○及其子甲○○逕向臺灣彰化地方法院檢察署檢察官告訴及
    彰化縣警察局員林分局報請臺灣彰化地方法院檢察署檢察官相驗後，依職權偵查
    起訴。
        理  由
一、訊據被告丁○○（以下簡稱被告）承認於右開時、地駕駛汽車於前開時、地撞擊
    被害人劉福立所騎乘之機車，致劉福立因而受傷不治死亡之事實不諱，雖其辯稱
    伊當時車速不到四十公里，當時係因被害人騎乘機車突然衝出來，致伊事前無法
    防範所造成，且伊有和解誠意云云。
二、惟按汽車行經無號誌之交岔路，應減速慢行作隨時停車之準備，又駕駛人應注意
    車前狀況，並隨時採取必要之安全措施，道路交通安全規則第九十三條第一項第
    四款、第九十四條第三項第四款定有明文。被告既考領有駕駛執照，自具有相當
    之交通知識及技術，得以恪遵前開交通安全規則之規定，揆之本件交通事故乃發
    生於八十九年九月十八日中午十二時五十分，天候良好，視距甚佳，被告所行駛
    之延平路，其路面係鋪設柏油、乾燥、平坦之車道，且經檢察官依循汽車行路線
    往北溯行發現該交岔路口雖有樹叢，惟立於距離撞擊點北方十七．二公尺即二＃
    二十八號電線桿處，仍可見到延平路左側，位於五常巷一之八一弄第四橋墩，並
    無不能注意之情事，此亦有道路交通事故調查報告表及檢察官勘驗筆錄及彰化縣
    警察局員林分局所繪製之測量圖一份為憑（偵卷第二十頁、四十二頁）；另查再
    者被告駕駛汽車在交岔路口撞擊被害人所騎乘之機車後，現場並無任何煞車痕，
    且被害人遭被告撞擊後，身體即撞擊被告小客車左前側車燈處，再彈至汽車擋風
    玻璃上，由汽車往前推送後，再摔落於汽車煞停處右前方等情，復據被告於偵查
    中供明在卷（偵卷第十六頁反面），並有卷附現場照片足參。雖被告辯稱：當時
    行車時速祇四十公里，因延平路與五常巷一六一弄相交之東北側植有叢木，故駛
    至交岔路口仍無從發現被害人之機車，原審履勘現場時與當時情況已有不同等語
    ，惟查前開交岔口之東北側固植有濃密之樹林無訛，但被告倘確實因樹林遮蔽，
    視線受礙，自當減速或煞停於巷道口前，查明確無車輛駛出再行通過，始足認其
    已盡注意義務，被告未採此必要之防範措施貿然行駛，自不能藉此以卸責，況檢
    察官於車禍後第二日即八十九年九月十九日前往現場履勘時，立於＃二十八號電
    線桿處仍能看見五黃一六一第四石墩處，已如前述，可見所謂之樹欉並未阻斷被
    告之視線，而原審依被告所述之行車時速四十公里，自交岔路口北端二百公尺處
    起南向交岔口行駛，如保持警戒，發現五常巷一六一弄口有車輛駛出時，仍能及
    時煞停於交岔路口前等事實，亦據原審法官親至現場勘驗屬實，並製有勘驗筆錄
    在卷可稽，顯見被告於行近交岔路口前仍快速行駛，並未減緩車速，預作煞停準
    備，俟查覺被害人之機車，已煞停、迴避不及，因而肇事，從而本件交通事故之
    發生，被告應注意防範，並有防範之可能，竟疏未注意貿然直駛致肇車禍，自難
    辭其疏忽、過失之罪責。另被害人騎乘機車沿行之五常巷一六一弄，其路面寬度
    僅五．五公尺，有前開道路交通事故調查報告表可據，並經本院履勘現場屬實，
    其路寬既在六公尺以內，係屬狹路無訛，且被害人係西向行駛，相對於延平路之
    南向車輛，其乃為左方車，又其沿行道路北側復植有濃密之樹叢，需行至該交岔
    路口前約一公尺，始能查悉延平路北端之車流狀況等情，亦有前開卷證資料可據
    。是被害人於行經狹路及無號誌交岔路口前，倘已確實停讓被告之汽車先行，當
    不致於穿越交岔路口之際被衝撞至明。綜上所述，本件交通事故，被害人固確有
    相當之過失責任無訛，但被告行車既亦有疏忽之處，且本件經原審囑託台灣省彰
    化縣區車輛行車事故鑑定委員會鑑定結果亦表示：劉福立駕駛重機車行經無號誌
    交岔路口左方車未停讓右方車先行，為肇事主因；丁○○駕駛自用小客車行經無
    號誌交岔路口未減速慢行作隨時停車之準備，為肇事次因等語；即使再送請台灣
    省車輛行車事故覆議鑑定委員會覆議結果仍覆稱：除原鑑定意見之文詞關於劉福
    立部分：「... 行經無號誌交岔路口... 」，改為：「... 行經狹路、無號誌交
    岔路口... 」，丁○○部分增列：「且未注意車前狀況... 」外，研議結論，照
    原鑑定意見等語，有卷附彰化縣區車輛行車事故鑑定委員會九十年一月二十日彰
    鑑字第八九０七九九號函陳之鑑定意見書及台灣省車輛行車事故覆議鑑定委員會
    九十年六月十九日府覆議字第九００九三六號函可參（見本院審理卷），覆議結
    果與本院前開認定結果相符，自堪採酌。又查本件被害人於前開時、地騎乘機車
    沿彰化縣永靖鄉五常巷一六一弄由東往西穿越延平路之際，為被告駕車撞擊，致
    使受傷不及醫治即引起死亡之結果等事實，，業經告訴人指訴屬實，復有肇事後
    之現場照片、警製道路交通事故調查報告表、彰化基督教醫院法醫參考病歷摘要
    表及台灣彰化地方法院檢察署檢察官督同檢驗員相驗後，製作之勘驗筆錄、驗斷
    書及相驗屍體證明書等件在卷可按，其死亡與被告之過失行為間顯有相當之因果
    關係，其過失犯行罪證已明，應予論科。
三、核被告行為，係犯刑法第二百七十六條第一項之過失致死罪。被告於肇事後，尚
    未經偵查犯罪之機關或公務人員發覺前，即主動撥打行動電話向警報案，並於警
    員到場時，向警自首其為肇事者等情，已據被告供明在卷，並經到場處理之員警
    邱文彬結證屬實，復有卷附電話通聯紀錄表影本可稽，應認符合自首之要件事實
    ，自應依刑法第六十二條前段規定，減輕其刑。原審因之予以論罪科刑，固非無
    見，但被告行經無號誌路口，本應注意隨時警戒前方人車之狀況，減速慢行，竟
    仍以時速四十公里以上之速度急駛，致發現被害人時剎避不及因而肇事，其過失
    情節不輕，為彰顯對人命之尊重，原審僅量處被告有期徒刑三月，與被告過失情
    節相衡未免失之過輕，檢察官上訴意旨以輕重失衡為由提起上訴，尚屬有據，爰
    將原判決撤銷，並審酌被告素行、因一時疏忽致人於死為，非如故意行為之惡性
    重大，雙方之過失、情節及犯後態度等一切情狀量處如主文第二項所示之刑。又
    被告行為後，刑法第四十一條關於易科罰金之規定，已據立法院修正在案，並經
    總統於九十年一月十日公布，同年月十二日生效。修正後之刑法第四十一條規定
    ：「犯最重本刑為五年以下有期徒刑以下之刑之罪，而受六月以下有徒期刑或拘
    役之宣告，因身體、教育、職業或家庭之關係或其他正當事由，執行顯有困難者
    ，得以一元以上三元以下折算一日，易科罰金。但確因不執行所宣告之刑，難收
    矯正之效，或難以維持秩序者，不在此限。併合處罰之數罪，均有前項情形，其
    應執行之刑逾六月者，亦同」，與修正前之同條文規定：「犯最重本刑為三年以
    下有期徒刑以下之刑之罪，而受六月以下有徒期刑或拘役之宣告，因身體、教育
    、職業或家庭之關係，執行顯有困難者，得以一元以上三元以下折算一日，易科
    罰金」相較，就本件過失致死案件，如判處六月以下有期徒刑固均得易科罰金，
    並無影響，但刑法第四十一條之規定既有變更，依刑法第二條第一項前段之規定
    ，自仍應適用裁判時即修正後之刑法第四十一條第一項規定諭知本件被告易科罰
    金之折算標準，以示懲儆。
四、又查被告前雖未曾受有期徒刑以上刑之宣告，有本院被告全國前案紀錄表及台灣
    彰化地方法院檢察署刑案資料查註紀錄表足稽，肇事後已與被害人家屬達成和解
    ，此有台灣高等法院被告全國前案紀錄表及和解書各一份附卷足稽，本院認其經
    本次教訓後理應知所警惕，信無再犯之虞，爰併宣告緩刑三年以啟自訴。
據上論斷，應依刑事訴訟法第三百六十條第一項前段、第三百六十四條、第二百九十
九條第一項前段，刑法第二百七十六條第一項、第六十二條前段、第二條第一項前段
、修正後第四十一條第一項，第七十四條第一款，罰金罰鍰提高標準條例第一條前段
、第二條，判決如主文。
本案經檢察官丙○○到庭執行職務。
中      華      民      國      九十      年      十一    月   二十九   日
                                   臺灣高等法院臺中分院刑事第七庭
                                         審判長法  官  謝  說  容
                                               法  官  黃  日  隆
                                               法  官  江  錫  麟
右正本證明與原本無異。
不得上訴。
                                               書記官  金  珍  華
中      華      民      國     九十      年     十一      月    三十    日
附錄論罪條文：
刑法第二百七十六條
因過失致人於死者，處二年以下有期徒刑、拘役或二千元以下罰金。
從事業務之人，因業務上之過失犯前項之罪者，處五年以下有期徒刑或拘役，得併科
三千元以下罰金。
                   Ｆ


司法院資訊處製作；財團法人民間司法改革基金會備份。
